【裁判字號】    99,易,485
【裁判日期】    990315
【裁判案由】    竊盜
【裁判全文】
臺灣臺中地方法院刑事判決               99年度易字第485號
公  訴  人  臺灣臺中地方法院檢察署檢察官
被      告  甲○○
上列被告因竊盜案件，經檢察官提起公訴（98年度偵字第26011
號），本院判決如下：
    主    文
甲○○犯踰越安全設備竊盜罪，累犯，處有期徒刑捌月。
    犯罪事實
一、甲○○前因竊盜及施用毒品案件，經本院分別以96年度易字
    第5887號、97年度訴字第401號判處有期徒刑3月、7月及1年
    確定，嗣再經本院以97年度聲字第1859號裁定定應執行刑為
    有期徒刑1年6月確定，於民國98年3月15日縮短刑期執行完
    畢。詎其仍不知警惕，於98年9月11日上午8時至9時間之某
    分許，騎乘車號BZN-435號機車行經丙○○位於臺中市○區
    ○○街59號之住處前，因尿急而至該屋旁之防火巷內欲小解
    時，見丙○○上址住處1樓後方窗戶（外另覆以間格式鐵窗
    ）之紗窗有一破洞，且屋內零散擺置電纜線、白扁線（亦為
    電纜線之一種，下同）等物，因認有機可趁，即意圖為自己
    不法之所有，自上開紗窗破洞處，先以雙手伸入屋內將靠近
    紗窗之2捆電纜線解開、拉出窗外，再予以收齊、捆紮後，
    再以隨手拾得之竹條伸入紗窗內，以勾取之方式，將距離窗
    戶約3、4公尺之電纜線2捆移至紗窗旁將之解開、拉出窗外
    ，再予以收齊、捆紮，計竊取電纜線3捆、白扁線1捆（共4
    捆，價值約新臺幣10,000元），得手後，再將之放置在前揭
    機車踏板上，以之載往臺中市○○路與太原路口之跳蚤市場
    變賣，得款1,200元花用殆盡。嗣因丙○○發覺電纜線失竊
    而報警，經警調閱路口監視器，查悉前情後，於98年9月12
    日晚間7時許，在臺中市○區○○路與育德路口處查獲甲○
    ○。
二、案經臺中市警察局第二分局報請臺中地方法院檢察署檢察官
    偵查起訴。
    理    由
壹、程序部分：
    按被告以外之人（包括證人、鑑定人、告訴人、被害人及共
    同被告等）於審判外之陳述雖不符刑事訴訟法第159條之1至
    之4等4條之規定，而經當事人於審判程式同意作為證據，法
    院審酌該言詞陳述或書面陳述作成時之情況，認為適當者，
    亦得為證據；當事人、代理人或辯護人於法院調查證據時，
    知有刑事訴訟法第159條第1項不得為證據之情形，而未於言
    詞辯論終結前聲明異議者，視為有前項之同意，同法第159
    條之5 定有明文。立法意旨在於傳聞證據未經當事人之反對
    詰問予以核實，原則上先予排除。惟若當事人已放棄反對詰
    問權，於審判程式中表明同意該等傳聞證據可作為證據；或
    於言詞辯論終結前未聲明異議，基於尊重當事人對傳聞證據
    之處分權，及證據資料愈豐富，愈有助於真實發見之理念，
    且強化言詞辯論主義，使訴訟程式得以順暢進行，上開傳聞
    證據亦均具有證據能力。另按刑事訴訟法第159條之5第2 項
    所定：「當事人、代理人或辯護人於法院調查證據時，知有
    第159條第1項不得為證據之情形，而未於言詞辯論終結前聲
    明異議者，視為有前項之同意。」乃係基於證據資料愈豐富
    ，愈有助於真實發現之理念，酌採當事人進行主義之證據處
    分權原則，並強化言詞辯論主義，透過當事人等到庭所為之
    法庭法動，在使訴訟程式順暢進行之要求下，承認傳聞證據
    於一定條件內，得具證據適格。此種「擬制同意」，因與同
    條第一項之明示同意有別，實務上常見當事人等係以「無異
    議」或「沒有意見」表示之，斯時倘該證據資料之性質，已
    經辯護人閱卷而知悉，或自起訴書、原審判決書之記載而了
    解，或偵、審中經檢察官、審判長、受命法官、受託法官告
    知，或被告逕為認罪答辯或有類似之作為、情況，即可認該
    相關人員於調查證據之時，知情而合於擬制同意之要件（最
    高法院96年度臺上字第4174號判決要旨可資參照）。查本件
    證人即被害人丙○○於警詢中之證述內容，及卷附路口監視
    器畫面、竊盜案照片、現場圖、車號BZN-435號車籍查詢-基
    本資料詳細畫面等，依卷證所示，其等作成或取得之狀態，
    並無違背其等個人意思而為陳述，或其他違法取供或不法取
    得之情形，且本件公訴人、被告於本院審理中對於上開證據
    之證據能力並不予以爭執（見本院卷第13頁至17頁），亦即
    對上開證據資料，於本院審理中復不爭執其等證據能力及真
    實性，足認並無顯不可信或係不法取得之情況，本院審酌其
    等之內容亦適宜為本案證據，是本件證人丙○○於警詢中之
    證述內容，及卷附路口監視器畫面、竊盜案照片、現場圖、
    車號BZN-435號車籍查詢-基本資料詳細畫面等於審判外之言
    詞、書面陳述，仍具有證據能力。
貳、實體部分：
一、上揭事實，業據被告甲○○於本院審理時，除辯稱不知此構
    成竊盜罪之加重要件云云外，餘均坦承不諱。
二、經查：
  (一)上開犯罪事實，業經被告於本院審理中坦承不諱，核與證人
    即被害人丙○○於警訊及本院審理中證述其所有之上開電纜
    線、白扁線擺放位置及其屋後紗窗原有破損以及前揭電纜線
    、白扁線確係遭人行竊得逞之情節相符，並有路口監視器畫
    面、竊盜案照片、現場圖、車號BZN-435號車籍查詢-基本資
    料詳細畫面等在卷可查，堪認被告上開不利於己之自白，確
    與事實相符，應可採信，並足資為其論罪科刑之依據。
  (二)證人丙○○於本院審理中證稱：「（本院問：｛提示警訊卷
    第26頁被告所指破洞照片並告以要旨｝如照片所示的鐵框空
    隙，上面4捆電纜線是否可以穿出來？）怎麼可能。絕對不
    可能」、「（本院問：為何不可能？）我遭竊的物品是放在
    屋內沒有錯，但是不是全部放在一起，是四散的，我確定有
    兩捆是放在另一頭的門邊，離窗框約有3、4公尺，另外兩個
    比較沒有用到的放在後面，就是比較靠近窗戶的那邊，距離
    窗戶約3、40公分，但是上面有水管、銅管壓著，遭竊得電
    纜線都是捆好的，沒有辦法任意壓縮。」、「（本院問：有
    無可能說被告將電纜線拆好抽出來？）除了兩隻手伸進去拆
    ，並且事先就拆好，不然會糾結，不可能抽出來，且有兩捆
    是放在很遠的地方，從窗戶外面伸手勾不到。」、「（本院
    問：｛提示上開照片｝紗窗破洞原本就有的嗎？）原本就有
    。」、「（本院問：破洞原本就這麼大？）我只知道有破洞
    ，我沒注意有多大。」、「（本院問：紗窗破洞是否能夠把
    上開上捆電纜線拿出來？）絕對不可能。」、「（本院問：
    失竊的房間後來有無發現其他物品遭竊？）都是一些電纜線
    遭竊，比較大的東西就是這4捆，還有一些零散的物品例如
    一段一段的電纜線，我不知道如何計算，所以當時報案的時
    候，就說這4捆。」、「（本院問：有無發現竊嫌如何進入
    ？）沒有看到，大門前面、後面都沒有裝設監視器，不能確
    定竊嫌如何進入。」、「（檢察官問：進入一樓的方式有幾
    個方式可以進入？）二樓也可以進入一樓，但是二樓有住人
    ，所以不太可能從二樓進入，只有一樓的前後門可以進入，
    當天早上我太太送小孩上學，所以前門有打開，我一樓的前
    門是鐵門，當天是打開的，一樓的門鎖沒有被破壞，鐵門是
    遙控的，當時鐵門全開，一樓沒有人顧，所以竊嫌應該是一
    樓直接進入。」等語，證人丙○○於本院審理中雖證述被告
    應係其一樓大門進入竊取電纜線等語，惟被告堅稱因為大門
    隔壁還有人，怕被發現，其確自屋後鐵框紗窗破洞處伸手入
    內解開紗窗邊之2捆電纜線後拉出窗外竊取得手，再及以竹
    條伸入紗窗內，將較遠處之2捆電纜線勾近後解開抽出窗外
    竊取得手等語，衡諸常理，被告果自大門進入屋內行竊，應
    無自陷加重竊盜罪責之必要，且被告為警查獲之時，即於警
    詢中向警方表示係利用屋後紗窗破洞處，伸手入窗內竊盜前
    揭電纜線等物，有警詢筆錄在卷可查，苟被告係循前方大門
    入內竊盜，又何以會知悉屋後窗戶處之紗窗有破損，又何以
    能輕易帶同警方至現場實地指認無訛，益證被告此部分自白
    確屬事實，而可採信。是證人丙○○此部分證述內容，既無
    進一步之積極證據可資以補強，且為被告所堅決予以否認，
    自難採為本案實體認定之依據，或用以為有利被告之認定。
  (三)按「除有正當理由而無法避免者外，不得因不知法律而免除
    刑事責任。但按其情節，得減輕其刑。」、「不得因不知法
    律而免除刑事責任。但按其情節，得減輕其刑；如自信其行
    為為法律所許可而有正當理由者，得免除其刑。」修正前刑
    法第16條、修正後同法第16條分別定有明文。又所謂不知法
    律，係指對於刑罰法律有所不知，且其行為不含惡性者而言
    。最高法院36年特覆字第1678號判例可資參照。次按「犯竊
    盜罪而有左列情形之一者，處6月以上、5年以下有期徒刑：
    ‧‧‧二、毀越門扇、牆垣或其他安全設備而犯之者。」刑
    法第321條第1項第2款定有明文。足見毀越門扇、牆垣或其
    他安全設備而犯竊盜罪者，不惟侵害財產監督權外，更嚴重
    妨害家宅之安寧，自應科處較重之處罰，此乃眾所周知之事
    項，無庸舉證。而被告係智慮健全之成年人，於警詢中復自
    承國中畢業，其對此自能認識無礙，況被告以踰越安全設備
    為手段，而落實其竊盜意念至得逞，已生損害於證人丙○○
    之財產監督權，併危害證人丙○○家宅之安全，亦具有惡性
    ，乃其辯稱不知此構成竊盜罪之加重要件云云，無非推諉之
    言，不可取信。
  (四)綜上所述，本案事證明確，被告犯行洵堪認定。
二、核被告所為係犯刑法第321條第1項第2款之踰越安全設備竊
    盜罪。又被告前因竊盜及施用毒品案件，經本院分別以96年
    度易字第5887號、97年度訴字第401號判處有期徒刑3月、7
    月及1年確定，嗣再經本院以97年度聲字第1859號裁定定應
    執行刑為有期徒刑1年6月確定，於98年3月15日縮短刑期執
    行完畢之事實，有臺灣高等法院被告前案紀錄表、臺灣臺中
    地方法院檢察署刑案資料查註紀錄表附卷可稽，其於有期徒
    刑執行完畢後，5年以內再故意犯本件有期徒刑以上之罪，
    構成累犯，應依刑法第47條第1項規定加重其刑。爰審酌被
    告正值青壯，不思循合法途徑獲取財富，竟藉竊盜獲利之心
    態可議，而對於證人丙○○之財務產生相當程度之損害，復
    未予證人丙○○適宜之賠償，惟念其於本院審理中對犯行坦
    承不諱，僅爭執不知係構成竊盜罪之加重要件而已，相當程
    度節省訴訟資源，暨公訴人請求科處妥適之刑等一切情狀，
    量處如主文所示之刑。
據上論斷，應依刑事訴訟法第299條第1項前段，刑法第321條第1
項第2款、第47條第1項，判決如主文。
本案經檢察官乙○○到庭執行職務。
中    華    民    國    99    年    3     月    15    日
                  刑事第18庭  法  官  林世民
上正本證明與原本無異。
如不服本判決，應於送達後10日內向本院提出上訴狀（須附繕本
），上訴於臺灣高等法院臺中分院。
                              書記官  紀俊源
中    華    民    國    99    年    3     月    15    日
附錄論罪科刑法條：
中華民國刑法第321條
犯竊盜罪而有左列情形之一者，處6月以上、5年以下有期徒刑：
一、於夜間侵入住宅或有人居住之建築物、船艦或隱匿其內而犯
    之者。
二、毀越門扇、牆垣或其他安全設備而犯之者。
三、攜帶兇器而犯之者。
四、結夥三人以上而犯之者。
五、乘火災、水災或其他災害之際而犯之者。
六、在車站或埠頭而犯之者。
前項之未遂犯罰之。

司法院資訊處製作；財團法人民間司法改革基金會備份。
